臺灣臺東地方法院民事裁定
110年度消債清字第1號
聲  請  人  林一民  
代  理  人  林長振律師（法律扶助律師）
上列當事人間因消費者債務清理之清算事件，本院裁定如下：
    主  文
聲請人林一民自中華民國一一○年四月十五日上午十時起開始清
算程序。
命司法事務官進行本件清算程序。
    理  由
一、按債務人不能清償債務或有不能清償之虞者，得依本條例所
    定更生或清算程序，清理其債務。債務人於法院裁定開始更
    生程序或許可和解或宣告破產前，得向法院聲請清算。法院
    開始清算程序之裁定，應載明其年、月、日、時，並即時發
    生效力。法院裁定開始更生或清算程序後，得命司法事務官
    進行更生或清算程序，必要時得選任律師、會計師或其他適
    當之自然人或法人一人為監督人或管理人。本條例第3條、
    第80條前段、第83條第1項、第16條第1項亦有明文。
二、聲請意旨略以：聲請人積欠無擔保無優先債務總額新臺幣（
    下同）59萬元。聲請人之收入僅有中低收入老人生活津貼每
    月7,759元（自民國109年1月至12月）、防疫期間關懷弱勢
    加發生活補助計畫每月1,500元（自109年4月至6月），有不
    能清償債務或有不能清償之虞。聲請人前依消費者債務清理
    條例（下稱本條例）聲請清算，惟尚未經前置協商程序，依
    消費者債務清理條例施行細則第42條之1 規定，依本條例第
    151 條第1 項規定應請求協商或聲請調解者，如逕向法院聲
    請更生或清算，視其聲請為法院調解之聲請，嗣經本院進行
    調解，但調解未成立，爰聲請准予清算等語。
三、經查：
（一）聲請人主張之上開事實，業據其提出107年至108年綜合所
      得稅各類所得資料清單、財團法人金融聯合徵信中心信用
      報告、財產及收入狀況說明書、債權人清冊、臺東縣成功
      鎮中低收入戶核定通知函影本、郵政存簿儲金簿內頁照片
      在卷足憑，堪信屬實。
（二）次查，聲請人現年68歲，係中低收入戶，領有臺東縣政府
      核發之每月7,759元中低收入老人生活津貼，而依107年、
      108年度綜合所得稅各類所得資料清單顯示其無任何所得
      資料，至於防疫期間關懷弱勢加發生活補助計畫1,500元
      期間自109年4月至6月，尚非經常性之收入。聲請人名下
      有2筆與他人共有位於臺東縣成功鎮之土地（聲請人持分
      均為1/8），依其持分計算之2筆土地現值分別為39,316元
      及15,081元等情，有上開綜合所得稅各類所得資料清單、
      全國財產稅總歸戶財產查詢清單、財產及收入狀況說明書
      、臺東縣成功鎮中低收入戶核定通知函影本、郵政存簿儲
      金簿內頁照片可證。在別無其他資料可認聲請人有其他收
      入之情形下，以其每月領取之中低收入老人生活津貼即7,
      759元及其外下財產，核算現在償債能力之基礎，堪認妥
      適。 
（三）按債務人必要生活費用，以最近一年衛生福利部或直轄市
      政府所公告當地區每人每月最低生活費一點二倍定之；受
      扶養者之必要生活費用，準用第一項規定計算基準數額，
      並依債務人依法應負擔扶養義務之比例認定之，消債條例
      第64條之2第1項及第2項定有明文。查：
  １、聲請人主張其每月個人生活必要支出為7,759元（見院卷第
      10頁），因未逾衛生福利部所公告109年度臺灣省最低生
      活費12,388元之1.2倍14,866元之標準，應予准許。而其
      收入僅有每月領取之中低收入老人生活津貼7,759元，業
      如前述，則其收入扣除聲請人必要支出後，已無剩餘（計
      算式：7,759－7,759＝0）。
　２、承上，聲請人僅倚賴領取前述補助維生，前揭補助扣除其
      必要生活支出後，已無剩餘，然依卷附財團法人金融聯合
      徵信中心信用報告記載之聲請人債務已達59萬，雖其名下
      有上開2筆與他人共有之土地，然土地價值分別為39,316
      元及15,081元，業如前述，仍不足以清償上開債務，堪認
      聲請人確有不能清償債務之情事。本件復查無聲請人有消
      債條例第6條第3項、第8條或第82條第2項所定駁回清算聲
      請之事由存在，則債務人聲請清算，即屬於法有據。
四、末查，聲請人名下尚有2筆與他人共有之不動產乙節，業如
    前述，是聲請人名下尚有可充清算財團分配之財產，尚難謂
    全無清算之價值，堪認有清算程序之實益，自應依首揭規定
    開始清算程序，並命司法事務官進行本件清算程序，爰裁定
    如主文。
中　　華　　民　　國　　110 　年　　4 　　月　　15　　日
 　　                 民事第一庭　法　官  王麗芳
以上正本係照原本作成。　　　　　　　　　　　
本裁定不得抗告。
中　　華　　民　　國　　110 　年　　4 　　月　　15　　日
                                  書記官  張耕華